臺灣高等法院刑事判決
111年度上易字第741號
上  訴  人  臺灣桃園地方檢察署檢察官
被      告  周○○
上列上訴人因被告違反保護令案件，不服臺灣桃園地方法院111
年度易字第131號，中華民國111年4月11日第一審判決（聲請簡
易判決處刑案號：臺灣桃園地方檢察署110年度偵字第27145號，
經原審改依通常程序審理），提起上訴，本院判決如下：
    主  文
上訴駁回。
    理  由
一、公訴意旨略以：被告周○○與蕭○○前係同居關係男女朋友，二
    人係家庭暴力防治法第3條第2款所定之家庭成員。被告前因
    對蕭○○實施家庭暴力行為，經臺灣桃園地方法院於民國108
    年4月30日以108年度家護字第37號民事通常保護令，裁定不
    得對蕭○○為騷擾、通話、通信行為等，保護令有效期間為2
    年，前開保護令被告已收受，亦明知前開保護令之內容，竟
    於110年4月30日上午7時43分許，基於違反保護令之犯意，
    撥打蕭○○電話於其電話語音留言，以此方式對其騷擾、通話
    、通信。因認被告涉犯家庭暴力防治法第61條第2款之違反
    保護令罪嫌。
二、按犯罪事實應依證據認定之，無證據不得認定犯罪事實。不
    能證明被告犯罪者，應諭知無罪之判決，刑事訴訟法第154
    條第2項、第301條第1項分別定有明文。認定不利於被告之
    事實，須依積極證據，苟積極證據不足為不利於被告事實之
    認定時，即應為有利於被告之認定，更不必有何有利之證據
    （最高法院30年上字第816號判例意旨參照）。
三、檢察官認被告涉有違反保護令犯行，係以被告之供述、證人
    即告訴人蕭○○之證述、保護令、語音留言譯文等，為主要論
    據。訊據被告堅詞否認有何違反保護令犯行，辯稱：我不知
    道告訴人有聲請延長保護令，而且我打電話留言時態度很好
    等語。
四、經查：
  ㈠被告與告訴人前為同居男女朋友關係，經臺灣桃園地方法院
    於108年4月30日以108年度家護字第37號民事通常保護令（
    下稱原保護令），裁定不得對告訴人為騷擾、通話、通信行
    為，有效期間2年，被告收受裁定，知悉原保護令內容，而
    於110年4月30日上午7時43分許，持門號0000000000號行動
    電話撥打告訴人行動電話，以語音留言：「妳可以給我一個
    機會，我們好好聊一下嗎？拜託妳，求求妳，好嗎？給我一
    個機會，好不好？真的要拜託妳，給我個機會，我們好好聊
    一下」之事實，業據被告於警詢、原審及本院審理時供述在
    卷（臺灣桃園地方檢察署110年度偵字第27145號偵查卷宗【
    下稱偵卷】第9至12頁、原審110年度桃簡字第1527號刑事卷
    宗第31、32頁、本院卷第46頁），核與證人即告訴人於警詢
    時證述之情節相符（偵卷第21至25、27至28頁），且有告訴
    人行動電話語音信箱錄音譯文、臺灣桃園地方法院108年度
    家護字第37號民事通常保護令附卷可資佐證（偵卷第31、33
    至37頁），此情首堪認定。
  ㈡惟通常保護令之有效期間為2年以下，自核發時起生效。通常
    保護令失效前，法院得依當事人或被害人之聲請撤銷、變更
    或延長之。延長保護令之聲請，每次延長期間為2年以下，
    家庭暴力防治法第15條第1項、第2項定有明文。本件原保護
    令係於108年4月30日核發，有效期間2年，其有效期間係自1
    08年4月30日起至110年4月29日止，則被告雖於110年4月30
    日上午7時43分許撥打告訴人電話留言，但原保護令有效期
    間既已於110年4月29日屆滿，被告之行為即不能認有違反保
    護令之情形。
  ㈢至告訴人雖於原保護令期間屆滿前向法院聲請延長，經臺灣
    桃園地方法院於110年6月9日以110年度家護聲字第17號裁定
    准予延長1年，此經核閱臺灣桃園地方法院110年度家護聲字
    第17號民事聲請事件卷宗(下稱民事聲請卷)無誤，然被告於
    110年4月30日行為時，原保護令尚未經法院裁定延長，客觀
    上即無違反保護令之情形，自不得以原保護令事後經法院裁
    定延長，溯及認定被告行為時應負違反保護令之罪責。
五、綜上，本件依公訴人所提事證，尚不足使所指被告違反保護
    令犯行達於無所懷疑而得確信為真實之程度，此外復查無其
    他積極證據足認被告確有違反保護令犯行，依前開說明，應
    為被告無罪之諭知。
六、維持原判決之理由：
  ㈠原審同此認定，以被告犯罪不能證明，諭知被告無罪之判決
    ，核無不合。
  ㈡檢察官上訴意旨略以：告訴人於原保護令期間屆滿前，業已
    向法院聲請延長，並經臺灣桃園地方法院以110年度家護聲
    字第17號裁定准予延長1年，依最高法院91年度台抗字第71
    號裁定及臺灣高等法院暨所屬法院法律座談會民事類相關提
    案研討結果，應認原保護令效力業已延長，以免被害人因程
    序遲滯遭受不法侵害，且被告於原保護令有效期間內之110
    年3月23日、110年4月8日多次傳送電子郵件騷擾告訴人，可
    見被告確有違反保護令之犯意。原審未察，遽為被告無罪之
    判決，並非妥適。
　㈢經查，本件原保護令有效期間至110年4月29日屆滿，告訴人
    雖於110年3月5日具狀聲請延長保護令，惟臺灣桃園地方法
    院係於110年6月9日以110年度家護聲字第17號裁定延長保護
    令有效期間1年，由基隆市警察局第三分局警員於110年6月2
    1日以電話通知被告，有家事聲請狀、臺灣桃園地方法院110
    年度家護聲字第17號民事裁定、保護令執行紀錄表在卷足稽
    （民事聲請卷第2、70、71頁正反面），被告於110年4月30
    日行為時，客觀上確無違反保護令之行為，主觀上亦無從預
    見原保護令將於日後經法院裁定延長有效期限。檢察官所指
    最高法院91年度台抗字第71號民事裁定、本院暨所屬法院94
    年法律座談會民事類提案第17號、100年法律座談會民事類
    提案第24號法律問題研討結果，均係針對「聲請人於通常保
    護令有效期間屆滿前向法院聲請延長，惟法院審理時該通常
    保護令存續期間業已屆滿，應如何處理」問題，認繫屬法院
    在此情況下仍得裁定延長，不得以原保護令失效為由駁回其
    聲請，與相對人在原保護令失效後至法院裁定准許延長前違
    反保護令行為之刑事責任，係屬二事，並應符合罪刑法定原
    則，無從比附援引。至被告於原保護令失效前縱有其他騷擾
    告訴人之行為，亦屬被告是否另涉違反保護令犯行問題，即
    便被告於原保護令存續期間無視其效力，而有違反保護令之
    犯意，惟被告於本件行為時，原保護令之有效期間既已屆滿
    ，仍不得以違反保護令之罪名相繩。從而，本案既無其他證
    據足資證明被告確有檢察官所指違反保護令犯行，自不得徒
    憑上開推論，認定被告犯罪。檢察官仍執前詞提起上訴，指
    摘原判決不當，為無理由，應予駁回。
據上論斷，應依刑事訴訟法第368條，判決如主文。
本案經檢察官李允煉提起公訴，檢察官王珽顥提起上訴，由檢察
官周啓勇到庭執行職務。
中　　華　　民　　國　　111 　年　　8 　　月　　3 　　日
                  刑事第三庭    審判長法　官  張惠立
                                      法　官  劉兆菊
                                      法　官  廖怡貞
以上正本證明與原本無異。
不得上訴。
                                      書記官  劉芷含
中　　華　　民　　國　　111 　年　　8 　　月　　3 　　日